臺灣臺南地方法院民事判決
108年度訴字第245號
原      告  江孟哲
被      告  黃詠阡
訴訟代理人  洪銘憲律師
上列當事人間因過失傷害案件，原告提起刑事附帶民事訴訟（10
7年度交簡附民字第216號），請求侵權行為損害賠償事件，經刑
事庭移送前來，本院於民國109年11月24日言詞辯論終結，判決
如下：
    主      文
原告之訴及假執行之聲請均駁回。
訴訟費用由原告負擔。　　　　　　
    事實及理由
一、原告起訴主張：
（一）被告於民國106年5月4日上午9時30分前某時，駕駛車號00
      00-00號自用小客車（下稱A車），至臺南市永康區國光一
      街與大灣路798巷交岔路口欲停車時，原應注意在交岔路
      口10公尺內不得臨時停車，及顯有妨礙其他人、車通行處
      所不得停車，而依當時情形，並無不能注意之情事，竟疏
      未注意，逕自將A車停放在臺南市永康區國光一街西往東
      路邊（距國光一街與大灣路798巷交岔路口10公尺內），
      適有訴外人李淵溪於106年5月4日9時30分許，駕駛車號00
      00-00號自用小貨車（下稱B車），沿臺南市永康區大灣路
      798巷由南往北方向行駛，途經大灣路798巷與國光一街交
      岔路口時，本應注意車前狀況、減速慢行，並隨時採取必
      要之安全措施，而依當時情形，並無不能注意之情事，竟
      疏未注意，貿然直行，適有原告騎乘車號000-000號普通
      重型機車（下稱系爭機車）沿永康區國光一街由西往東方
      向行經上開交岔路口，且受被告停放之A車影響其視野範
      圍及妨礙其視線，而與李淵溪駕駛之B車碰撞而肇事，致
      原告人車倒地，並受有左遠端橈骨骨折併左肩胛骨脫位、
      術後併左腕創傷性關節炎、第4腰椎椎弓骨折合併第4-5腰
      椎滑脫、第12胸椎第1腰椎、第4-5腰椎、第5腰椎第1薦椎
      椎間盤突出等傷害，系爭機車亦因此受有損害；被告上開
      行為，經臺灣臺南地方檢察署（下稱臺南地檢署）檢察官
      以107年度偵續字第132號聲請簡易判決處刑書聲請簡易判
      決，本院以107年度交簡字第4037號刑事簡易判決判決處
      拘役50日，被告不服，提起上訴，經本院以108年度交簡
      上字第3號刑事判決撤銷原判決，改判被告無罪，檢察官
      不服，提起上訴，經臺灣高等法院臺南分院（下稱臺南高
      分院）以109年度交上易字第185號（下稱本件刑事二審）
      刑事判決撤銷原判決，改判被告犯過失傷害罪，處拘役35
      日在案。
（二）被告於上開時、地任意停放A車，疏未注意而使原告受有
      上揭傷害，致原告身體上、財產上、精神上嚴重損失，原
      告自得依民法第184條第1項前段、第193條第1項、第195
      條第1項之規定，請求被告賠償，原告請求之金額分述如
      下：
  １、醫療費用、看護費用、波士頓背架費用：
　　　原告自本件車禍發生後，分別於國立成功大學醫學院附設
      醫院（下稱成大醫院）、台灣基督教長老教會新樓醫療財
      團法人台南新樓醫院（下稱新樓醫院）、仁佑骨外科診所
      （下稱仁佑診所）就診，支出醫療費用共計新臺幣（下同
      ）150,444元。又原告因本件車禍於106年5月4日住院接受
      左遠端橈股開放性復位內固定手術，至106年5月8日離院
      ，住院期間需專人照顧，支出看護費用10,000元；再於10
      6年12月18日住院接受後方第3-4及4-5腰椎椎板切除減壓
      及第4-5腰椎後方鋼釘內固定融合及椎體間融合手術，至1
      06年12月26日出院，住院期間需專人照顧，支出看護費用
      16,000元，且術後需波士頓背架保護，購買背架支出費用
      25,000元。以上共計201,444元。
  ２、往返醫院之交通費用：
　　　原告需自仁德區住家乘坐計程車往返成大醫院、新樓醫院
      、仁佑診所回診及復健，共支出22,000元。
  ３、系爭機車之損害：
      原告所有之系爭機車因本件車禍受損而報廢，請求系爭機
      車於車禍發生前之價值28,000元。
　４、薪資損害：
　　　原告原任職訴外人企泰實業股份有限公司（下稱企泰公司
      ），每月工資平均50,000元，受傷迄今14個月無法工作，
      受有700,000元之薪資損害。
  ５、勞動力減損：
      原告於本件事故發生前為模具師傅，卻因本件事故受有上
      開傷害，致左腕關節屈曲（掌曲）18度，伸展（背曲）28
      度，活動角度46度，並經成大醫院開立勞工保險失能診斷
      書，是原告之工作能力有所減損，以每月工資平均50,000
      元計算，原告勞動能力減損之損害為1,800,000元。
　６、精神慰撫金：
　　　原告因本件車禍受有上開傷害，經常疼痛、苦不堪言，並
      常有失眠、焦慮、頭痛、頭暈等症狀，更無法從事原來工
      作，爰請求精神慰撫金300,000元。
（三）對被告抗辯之陳述：
　１、臺南市車輛行車事故鑑定委員會於107年2月27日就本件車
      禍之鑑定意見為A車路口違規停車，妨礙交通，同為肇事
      次因，本院107年度交簡字第4037號刑事簡易判決判決、
      臺南高分院109年度交上易字第185號刑事判決亦認定被告
      犯過失傷害罪而判刑。
　２、原告於107年5月4日發生車禍時，因主治醫師僅針對左手骨
      折明顯外傷做處置，原告在住院期間一再表示腰椎很痛，
      但醫師表示不需再照X光，後來在回診時拗不過原告哀求
      ，照完X光才發現第4腰椎椎弓骨折合併第4-5腰椎滑脫、
      第12胸椎第1腰椎、第4-5腰椎、第5腰椎第1薦椎椎間盤突
      出等傷害，成大醫師卻表示此與車禍無關，但新樓醫院、
      仁佑診所之醫師皆表示依其行醫經驗，非撞擊不會造成這
      樣的情形，是原告所受腰椎之傷害亦係本件車禍所造成的
      。
　３、原告請求系爭機車於車禍發生前之價值28,000元，係原告
      前往機車行詢問購買與系爭機車相同型式、年份所得之價
      格，不可能只有臺南市機車商業同業公會以108年6月6日
      （108）南市機坤字第22號函復之報廢價300元。
　４、原告雖為訴外人企泰公司之股東並住在公司，但原告僅係
      模具師傅，每月領取薪資，因繳稅問題，故請公司低報薪
      資，但原告實際月薪為55,000元等語。
（四）並聲明：
  １、被告應給付原告3,051,444元，及自起訴狀繕本送達翌日起
      至清償日止，按週年利率百分之5計算之利息。
  ２、願供擔保，請准宣告假執行。
二、被告則以：被告否認就本件車禍之發生有過失，本院108年
    度交簡上字第3號刑事判決亦認定被告違規停車之行為與本
    件車禍並無因果關係，且依原告於警詢時之陳述，其當時車
    速為10公里，原告應係有時間可以煞停而不至發生車禍，臺
    南高分院109年度交上易字第185號刑事判決雖改判認定被告
    有過失，但被告已提起上訴至最高法院，如本院認被告亦有
    過失，被告援引民法第217條規定，請求本院減輕或免除被
    告之賠償金額。對於原告因本件車禍受有左遠端橈骨折併左
    肩胛骨脫位，並無意見。惟依成大醫院病情鑑定報告書所載
    ，可知原告所受之「（1)第2第3腰椎脊第1度後方滑脫，併
    椎間盤退化；（2)第4腰椎椎弓峽部骨折，併第4第5腰椎第1
    度脊柱滑脫及椎間盤退化；（3)第5腰椎第1薦椎椎間盤突出
    ；（4)第12胸椎第1腰椎椎間盤突出」等傷害與本件事故無
    關，故對於原告所提醫療費用單據關於腰椎之部分，被告皆
    爭執，對於無法判斷是否與左遠端橈骨骨折併左肩胛骨脫位
    有關之醫療單據，同意以2分之1計算。另對於原告所提計程
    車車資收據，倘該次就診係為治療左遠端橈骨骨折併左肩胛
    骨脫位，被告始不爭執，否則被告爭執。對於原告請求被告
    賠償系爭機車之損害額28,000元有爭執，對於臺南市機車商
    業同業公會函復系爭機車報廢價300元不爭執。對於原告主
    張其月薪50,000元，請求薪資損害700,000元及勞動力減損1
    ,800,000元，均有爭執，原告任職公司之地址與原告戶籍地
    址相同，訴外人企泰公司開立之薪資證明並不客觀，希望以
    國稅局之綜合所得稅資料為薪資依據，倘本院以言詞辯論終
    結時之最低工資計算，被告沒有意見。原告請求慰撫金300,
    000元，金額過高。再者，訴外人李淵溪已與原告達成和解
    ，本件請求應扣除李淵溪之賠償金額及強制險理賠金額等語
    ，資為抗辯。並聲明：１、原告之訴駁回。２、如受不利之判
    決，願供擔保請准宣告免為假執行。
三、本院得心證之理由：
（一）原告主張：被告於106年5月4日上午9時30分前某時，將A
      車停放在臺南市永康區國光一街西往東路邊（距國光一街
      與大灣路798巷交岔路口10公尺內），適有訴外人李淵溪
      於106年5月4日9時30分許，駕駛B車沿臺南市永康區大灣
      路798巷由南往北方向行駛，途經大灣路798巷與國光一街
      交岔路口時，本應注意車前狀況、減速慢行，並隨時採取
      必要之安全措施，而依當時情形，並無不能注意之情事，
      竟疏未注意，貿然直行，適有原告騎乘系爭機車沿永康區
      國光一街由西往東方向行經上開交岔路口，與李淵溪駕駛
      之B車碰撞而肇事，致原告人車倒地，並受有左遠端橈骨
      骨折併左肩胛骨脫位、術後併左腕創傷性關節炎等傷害，
      系爭機車亦因此受有損害；被告上開行為，經臺南地檢署
      檢察官以107年度偵續字第132號聲請簡易判決處刑書聲請
      簡易判決，本院以107年度交簡字第4037號刑事簡易判決
      判決處拘役50日，被告不服，提起上訴，經本院以108年
      度交簡上字第3號刑事判決撤銷原判決，改判被告無罪，
      檢察官不服，提起上訴，經臺南高分院以109年度交上易
      字第185號刑事判決撤銷原判決，改判被告犯過失傷害罪
      ，處拘役35日在案（下稱本件刑事案件）等情，業據其提
      出成大醫院中文診斷證明書、X光照片等件為證（見本院1
      07年度交簡附民字第216號卷〈下稱本院附民卷〉第11至23
      頁），並經本院依職權調取上開刑事卷宗核閱無訛，且為
      被告所不爭執，堪信原告此部分主張為真實。
（二）又原告主張：被告駕駛A車至臺南市永康區國光一街與大
      灣路798巷交岔路口欲停車時，原應注意在交岔路口10公
      尺內不得臨時停車，及顯有妨礙其他人、車通行處所不得
      停車，而依當時情形，並無不能注意之情事，竟疏未注意
      ，逕自將A車停放在臺南市永康區國光一街西往東路邊（
      距國光一街與大灣路798巷交岔路口10公尺內），原告因
      而受被告停放之A車影響其視野範圍及妨礙其視線，與李
      淵溪駕駛之B車碰撞而肇事等情，為被告所否認，並辯稱
      ：本院108年度交簡上字第3號刑事判決亦認定被告違規停
      車之行為與本件車禍並無因果關係，且依原告於警詢時之
      陳述，其當時車速為10公里，原告應係有時間可以煞停而
      不至發生車禍云云，是本件主要爭點厥為：被告對於原告
      受傷之結果有無過失？經查：
　１、按在交岔路口10公尺內，不得臨時停車；汽車停車時，於
      禁止臨時停車處所不得停車，於設有禁止停車標誌、標線
      之處所不得停車，道路交通安全規則第111條第1項第2款
      、第112條第1項第1、4款定有明文。其中交岔路口10公尺
      內，不得臨時停車之立法目的係因在上開地點停車，足以
      影響交通秩序，為維護行車安全及順暢，故禁止在交岔路
      口10公尺內停車。又因立法者基於影響交通秩序之考量，
      既已明定交岔路口10公尺內禁止停車，故在無特別規定之
      下，自不能再依同規則第112條第1項第9款「顯有妨礙其
      他人、車通行處所，不得停車」之反面解釋，認為在交岔
      路口10公尺內，如未顯有妨礙其他人、車通行，仍可停車
      ，而排除上開第1款之禁止規定。易言之，不論當地之停
      車習慣為何，亦不論有無劃設禁止臨時停車、禁止停車之
      紅、黃線，抑或實際上是否影響人車通行，甚或警方有無
      取締，在無其他特別規定下，舉凡在交岔路口之10公尺內
      ，均應禁止停車。故在交岔路口10公尺內停車之違規，均
      應認足以影響交通秩序、行車安全及順暢致生事故，該等
      在交岔路口10公尺內停車之違規，依上開說明，即堪為違
      反過失犯罪注意義務之認定依憑。
  ２、觀之本件道路交通現場圖（見本院卷第175頁），國光一街
      為路寬6.3公尺、未劃有分向線之市區道路，路寬極為狹
      小，而大灣路798巷由南往北靠近國光一街為路寬10.3公
      尺之巷道，通過國光一街後，路寬變狹為6.4公尺，而被
      告停放A車位置沿路邊停放諸多汽車及機車，被告之A車為
      靠近路口之第一部汽車，已將佔據國光一街之路寬，致使
      國光一街可行車之路寬變為狹窄，顯有影響該路用路人對
      橫向來車（大灣路798巷）行車之視野範圍及注意視線堪
      信無訛；又參以現場蒐證照片顯示（見臺南市政府警察局
      永康分局南市警永偵字第1060582849號刑事偵查卷宗〈下
      稱警卷〉第31頁，編號7、8現場蒐證照片），被告停放A車
      之位置係在國光一街西往東路邊而緊鄰上述交岔路口，其
      車頭甚至有超過橫向路口之道路邊緣，該路口地面畫有禁
      止停車之紅線，且該路口設置有網狀鐵絲網之鐵皮圍籬，
      被告之A車停放位置，恰巧可遮蔽該網狀鐵絲網鏤空之部
      位，顯然已有遮蔽該交岔路口來往行車之視線。另參酌臺
      南市車輛行車事故鑑定覆議委員會委員柳添安於本件刑事
      二審審理時證陳：駕駛人通過路口時，一般來說，其視野
      在150度，愈快則愈縮小，看得很準確的話，3度以內最準
      確，10度還可以；建築公司設鐵絲圍籬，還未到路口以前
      ，可以透過網狀線看到斜對角，對方的橫向車輛動態，能
      提早做防範事故發生，被告違規停車位置停在鐵絲籬笆會
      影響國光一街與大灣路798巷來往車輛的視野，因此違規
      停車與發生車禍有因果關係等語；另臺南市車輛行車事故
      鑑定委員會主任委員謝昇毅亦於本件刑事二審審理時證述
      ：那裡有施工圍籬，之所以會將轉角的圍籬鏤空，是因為
      行駛到路口的話會影響雙方的視線，所以才會有此設計。
      違規停車的車輛壓縮系爭機車反應時間，只剩3到4米的反
      應時間，對於系爭機車的影響更大，確實有影響到雙方的
      視線和行車反應的距離，機車視線一定有受阻礙，會導致
      車禍發生，違規停車影響機車的部分，仍有相當因果關係
      ，所以當初有考量到被告為肇事的次因等語（見臺灣高等
      法院臺南分院109年度交上易字第185號刑事卷〈下稱本件
      刑事二審卷〉第211至213頁），且臺南市車輛行車事故鑑
      定委員會107年2月27日南鑑0000000案鑑定意見書之鑑定
      意見及臺南市政府108年5月6日府交運字第1080516695號
      函所示之臺南市車輛行車事故鑑定覆議委員會之鑑定意見
      （見本院卷第59、381頁），亦均認定A車路口違規停車，
      妨礙交通，同為肇事次因，足徵被告將A車停放在上開巷
      口位置，造成該交岔路口往來用路人視野影響、尚有阻礙
      視線而有影響其反應時間及距離之因素，因而導致原告、
      李淵溪未能及時注意橫向之對方來車，加以原告、李淵溪
      自己亦分有疏未注意禮讓對方來車、及未注意車前狀況、
      減速慢行等過失，致生本件車禍，是被告上開違規停車行
      為，與本件車禍導致原告受傷之結果，自有相當因果關係
      。至被告雖辯稱：原告稱其車速僅為10公里，應有時間可
      以煞停云云，然證人柳添安於本件刑事案件二審審理時另
      證謂：原告看得到的話，卻沒有做防範措施，在責任比例
      可以稍微調高，但不能推卸違規停車影響到司機部分的責
      任；發生事故的話，三個都是綁在一起做檢討，不會因為
      他的部分減低，事故發生後不追究違規停車等語（見本件
      刑事二審卷第216頁），可知本件事故發生原因，是綜合
      兩造及李淵溪三者當時之行為，並非其中一人之行為所造
      成，是縱然原告當時車速僅有10公里，亦難反推被告就本
      件事件全然無過失或因果關係，是被告上開辯詞，不足為
      採。
（三）次按因故意或過失，不法侵害他人之權利者，負損害賠償
      責任；汽車、機車或其他非依軌道行駛之動力車輛，在使
      用中加損害於他人者，駕駛人應賠償因此所生之損害；不
      法侵害他人之身體或健康者，對於被害人因此喪失或減少
      勞動能力或增加生活上之需要時，應負損害賠償責任；不
      法侵害他人之身體、健康、名譽、自由、信用、隱私、貞
      操，或不法侵害其他人格法益而情節重大者，被害人雖非
      財產上之損害，亦得請求賠償相當之金額，民法第184條
      第1項前段、第191條之2前段、第193條第1項、第195條第
      1項前段分別定有明文。又按當事人主張有利於己之事實
      者，就其事實有舉證之責任，民事訴訟法第277條前段定
      有明文。又民事訴訟如係由原告主張權利者，應先由原告
      負舉證之責，若原告先不能舉證，以證實自己主張之事實
      為真實，則被告就其抗辯事實即令不能舉證，或其所舉證
      據尚有疵累，亦應駁回原告之請求。茲就原告上揭請求賠
      償是否准許，分述如下：
　１、醫療費用、看護費用、波士頓背架費用部分：
　　　原告主張：其自本件車禍發生後，分別於成大醫院、新樓
      醫院、仁佑診所就診，支出醫療費用共計150,444元。又
      其因本件車禍於106年5月4日住院接受左遠端橈股開放性
      復位內固定手術，至106年5月8日離院，住院期間需專人
      照顧，支出看護費用10,000元；再於106年12月18日住院
      接受後方第3-4及4-5腰椎椎板切除減壓及第4-5腰椎後方
      鋼釘內固定融合及椎體間融合手術，至106年12月26日出
      院，住院期間需專人照顧，支出看護費用16,000元，且術
      後需波士頓背架保護，購買背架支出費用25,000元，以上
      共計201,444元乙節，被告僅對於關於左手傷害部分之醫
      療費用不爭執，其餘則有爭執，並辯陳：原告所受腰椎之
      傷害與本件車禍無關等語。關於原告所受第4腰椎椎弓骨
      折合併第4-5腰椎滑脫、第12胸椎第1腰椎、第4-5腰椎、
      第5腰椎第1薦椎椎間盤突出等傷害，是否與本件車禍有關
      乙節，經本院函詢成大醫院，該院以108年10月18日成附
      醫秘字第1080020171號函檢附病情鑑定報告書回復本院謂
      ：本院依病歷紀錄，鑑定「（1)第2第3腰椎脊第1度後方
      滑脫，併椎間盤退化；（2)第4腰椎椎弓峽部骨折，併第4
      第5腰椎第1度脊柱滑脫及椎間盤退化；（3)第5腰椎第1薦
      椎椎間盤突出；（4)第12胸椎第1腰椎椎間盤突出」等診
      斷判定與本件事故無關，因脊椎滑脫及椎弓峽部骨折的可
      能發生原因除外傷外，尚包括先天發育不良及峽部關節缺
      損等原因，本個案資料無從區別，且如果是本件事故造成
      椎弓峽部骨折、脊柱滑脫或椎間盤突出等診斷，一般醫學
      合理病程在事故發生當時應該出現腰部疼痛及活動困難等
      相關症狀，但原告在4個月後才有第一次的醫療診斷紀錄
      等語（見本院卷第131至134頁），是堪認原告主張其係因
      本件車禍受有第4腰椎椎弓骨折合併第4-5腰椎滑脫、第12
      胸椎第1腰椎、第4-5腰椎、第5腰椎第1薦椎椎間盤突出等
      傷害乙節，係屬無據，原告自不得請求因治療此部分傷害
      所生之醫療相關費用。再者，原告雖提出成大醫院中文診
      斷證明書、X光照片、如附表一所示醫療費用收據、看護
      收據、統一發票等件為證（見本院附民卷第11至33、43至
      133頁），惟觀之如附表一所示醫療費用收據，編號1至33
      部分係成大醫院之醫療收據，編號34至41部分係新樓醫院
      之醫療收據，編號42、43部分係仁佑診所之醫療費用收據
      ，其中編號1至3、5至7、11所示之收據係為治療原告左手
      傷害所產生之費用，並與成大醫院中文診斷證明書所載原
      告因左遠端橈骨骨折併左肩胛骨脫位、術後併左腕創傷性
      關節炎等傷害回診日期相符，堪認上開收據之金額共計75
      ,065元與本件車禍有關，原告自得請求被告賠償。另附表
      一編號10、13、17至19、22、26、28、32、34至41、43所
      示之收據，無法自形式上判斷完全與治療左遠端橈骨骨折
      併左肩胛骨脫位症狀無關，而被告同意以2分之1計算，是
      原告就此部分得請求被告賠償2,605元（計算式：〈280＋20
      0＋570＋150＋150＋80＋200＋850＋350＋490＋340＋50＋50＋50＋50＋5
      0＋50＋1,250〉÷2＝2,605）。據上，原告得請求被告賠償之
      醫療費用為77,670元（計算式：75,065元＋2,605元＝77,67
      0）。另原告主張其於106年5月4日住院接受左遠端橈股開
      放性復位內固定手術，至106年5月8日離院，住院期間需
      專人照顧，支出看護費用10,000元乙節，業據其提出成大
      醫院中文診斷證明書、看護收據各1份為證（見本院附民
      卷第13、47頁），本院審酌原告因本件車禍受傷始需住院
      5日接受上開手術，住院期間需專人照顧亦符合常情，則
      原告請求被告賠償看護費用10,000元，即屬有據。至原告
      請求106年12月18日住院期間之看護費用16,000元、波士
      頓背架25,000元及附表一編號4、8、9、12、14至16、20
      、21、23至25、27、29至31、33、42所示費用，均係與原
      告左手傷勢無關之費用，原告自不得請求被告賠償。綜上
      ，原告請求被告賠償醫療費用77,670元及看護費用10,000
      元，為有理由，應予准許，逾此部分之請求，則無理由。
　２、往返醫院之交通費用部分：
　　　原告主張：其需自仁德區住家乘坐計程車往返成大醫院、
      新樓醫院、仁佑診所回診及復健，共支出22,000元乙節，
      業據其提出如附表二所示車資收據等件為證（見本院附民
      卷第135至153頁），被告僅對於係為治療左遠端橈骨骨折
      併左肩胛骨脫位所生之車資不爭執，並以前詞置辯，觀之
      如附表二所示車資收據，其中編號1至3、5、6、8、21所
      示之收據係為前往醫院回診治療原告左手傷害所產生之費
      用，並與成大醫院中文診斷證明書所載原告因左遠端橈骨
      骨折併左肩胛骨脫位、術後併左腕創傷性關節炎等傷害回
      診日期相符，堪認上開收據之金額共計2,695元與本件車
      禍有關，原告自得請求被告賠償。另附表二編號7、11至2
      0、22、26至28所示之收據日期，無法判斷該日回診完全
      與治療左遠端橈骨骨折併左肩胛骨脫位症狀無關，而被告
      同意以2分之1計算，是原告就此部分得請求被告賠償3,04
      3元（計算式：〈360＋380＋180＋200＋380＋360＋370＋380＋180＋
      185＋180＋180＋420＋150＋150＋175＋195＋210＋210＋210＋200＋20
      0＋210＋420〉÷2＝3,043；小數點以下4捨5入）。除上開車資
      收據外，附表二所示其餘收據日期顯非因左手傷勢回診日
      期，原告自不得請求該部分之車資。據上，原告得請求被
      告賠償之交通費用為5,738元（計算式：2,695＋3,043＝5,7
      38），逾此部分之請求，則屬無據。
　３、系爭機車之損害部分：
　　　原告雖主張：系爭機車本件車禍受損而作廢，系爭機車於
      車禍發生前之價值為28,000元云云，被告雖不否認系爭機
      車因本件車禍而受損，然否認系爭機車之價值，且依臺南
      市機車商業同業公會108年6月6日（108）南市機坤字第22
      號函所載，與系爭機車同年出廠之同廠牌機車已10年以上
      無二手價格，報廢價為300元等語（見本院第117頁），而
      原告並未提出任何證據以實其說，是難認原告此部分主張
      係屬有據，原告就系爭機車受損部分應僅得請求300元，
      逾此部分之請求，則屬無據。
　４、薪資損害部分：
　　　原告主張：其原任職訴外人企泰公司，每月工資平均50,0
      00元，受傷迄今14個月無法工作，受有700,000元之薪資
      損害云云，為被告所否認，原告雖提出薪資證明1份為證
      （見本院卷第167頁），惟該薪資證明所載月薪金額為55,
      000元，顯與財政部南區國稅局臺南分局108年12月12日南
      區國稅臺南服管字第1080076458號函檢附原告之各年度綜
      合所得稅各類所得資料清單所載新資金額，相差甚大，況
      ，且企泰公司之負責人為原告母親，有原告個人戶籍資料
      及企泰公司登記公示資料各1份附卷可考（見本院卷第17
      、379頁），是上揭企泰公司開立之薪資證明是否屬實，
      即非無疑，自難據上揭薪資證明認定原告之月薪金額，故
      本院認應以本件言詞辯論終結時之最低工資24,000元認定
      為原告薪資，始為合理。又原告因本件車禍受有左遠端橈
      骨骨折併左肩胛骨脫位之傷害，於106年5月4日住院接受
      左遠端橈股開放性復位內固定手術，術後需休養3個月，
      因腕退化性關節炎症狀明顯，自106年9月19日需再休養3
      個月，於107年10月19日行拔除內固定器手術，術後兩週
      宜休養等情，有成大醫院中文診斷證明書、衛生福利部臺
      南醫院診斷證明書各1份附卷可稽（見本院附民卷第13至1
      7頁），堪認原告因本件車禍受有傷害須休養共6個月又2
      週，則原告於該期間內無法工作所受薪資損害金額應為15
      5,200元【計算式：24,000元×（6＋14/30）＝155,200元】
      ，是原告請求被告賠償薪資損害155,200元，為有理由，
      逾此部分之請求，則無理由。
　５、勞動力減損部分：
      原告主張：其於本件事故發生前為模具師傅，卻因本件事
      故受有上開傷害，致左腕關節屈曲（掌曲）18度，伸展（
      背曲）28度，活動角度46度，其工作能力有所減損，損害
      金額為1,800,000元云云，為被告所否認，關於原告因本
      件車禍致勞動力減損百分比為何乙節，經本院函詢成大醫
      院，該院以108年10月18日成附醫秘字第1080020171號函
      檢附病情鑑定報告書、永久性障害及工作能力減損評估報
      告回復謂：「……考量事故發生至鑑定期間逾2年，判斷為
      達到經治療後，。症狀固定，再行治療仍不能期待其治療
      效果之最佳醫療改善狀態。鑑定結果顯示全人身體障害損
      失5％，考量診斷、全人障害等級、未來營利能力、職業類
      別、與受傷年齡後，估算勞動能力減損8％。」等語（見本
      院卷第131、135至146頁），是原告因本件車禍勞動能力
      減損百分之8等情，應堪認定。又原告係於57年3月25日出
      生，自本件車禍發生時（106年5月4日），至法定退休年
      齡65歲，尚有15年10個月又21日之工作期間，另本院認應
      以本件言詞辯論終結時之最低工資24,000元認定為原告薪
      資，已如前述。據此，依霍夫曼式計算法扣除中間利息（
      首期給付不扣除中間利息），核計其金額為269,864元【
      如附件所示】，是原告主張其勞動力減損之金額為269,86
      4元，即屬有理，逾此部分，難認有憑。
　６、精神慰撫金部分：
　　　另按慰藉金之賠償須以人格權遭遇侵害，使精神上受有痛
      苦為必要，其核給之標準固與財產上損害之計算不同，然
      非不可斟酌雙方身分資力與加害程度，及其他各種情形核
      定相當之數額（最高法院51年度臺上字第223號判例要旨
      參照）。又非財產上損害之慰撫金數額，究竟若干為適當
      ，應斟酌兩造身分、地位及經濟狀況，俾為審判之依據（
      最高法院86年度臺上字第511號判決要旨參照）。查原告
      因本件車禍受有左遠端橈骨骨折併左肩胛骨脫位、術後併
      左腕創傷性關節炎等傷害，致原告精神上受有相當程度之
      痛苦，是原告依據民法第195條之規定請求被告賠償其非
      財產上之損害，即屬有據。本院審酌原告大學畢業，從事
      製造業，105、106年度之所得分別為329,802元、255,427
      元，名下有投資12筆；被告係高中畢業，目前無業，105
      、106年度均無所得，名下有汽車1輛等情，業經兩造於本
      院審理時陳述明確（見本院卷第32、97頁），並有本院依
      職權調取兩造稅務電子閘門財產所得調件明細表各1份附
      卷可考（置卷外），是考量原告因本件事故所受傷害，復
      斟酌兩造上開身分、地位、經濟狀況等情，認原告請求因
      本件傷害致生非財產上損害應以200,000元為適當，原告
      逾此金額之主張，即非適宜。
  ７、綜上，原告因本件事故所生之損失共計為718,772元（計算
      式：77,670＋10,000＋5,738＋300＋155,200＋269,864＋200,00
      0＝718,772元）。
（四）與有過失之認定：
      再按損害之發生或擴大，被害人與有過失者，法院得減輕
      賠償金額或免除之，民法第217條第1項定有明文。而民法
      第217條第1項規定之目的，在謀求加害人與被害人間之公
      平，倘受害人於事故之發生亦有過失時，由加害人負全部
      賠償責任，未免失之過苛，是以賦與法院得減輕其賠償金
      額或免除之職權，且此所謂被害人與有過失，只須其行為
      為損害之共同原因，並其過失行為有助成損害之發生或擴
      大者，即屬相當（最高法院96年度臺上字第2324號判決意
      旨參照）。又按汽車行至無號誌或號誌故障而無交通指揮
      人員指揮之交岔路口，車道數相同時，同為直行車或轉彎
      車者，左方車應暫停讓右方車先行，道路交通安全規則第
      102條第1項第2款定有明文。查本件原告騎乘系爭機車，
      行至無號誌路口時，本應禮讓相同車道數之右方車輛優先
      通行，且依當時情形並無不能注意之情事，竟未禮讓行駛
      在右方之B車，即貿然通過路口，致與行駛至該處之B車發
      生碰撞，則原告就本件事故之發生亦與有過失甚明；另酌
      以上揭臺南市車輛行車事故鑑定委員會及臺南市車輛行車
      事故鑑定覆議委員會之鑑定結果亦認原告駕駛普通重型機
      車，左方車未讓右方車先行，為肇事主因；訴外人李淵溪
      駕駛自小貨車，無號誌路口，未注意車前狀況，未減速慢
      行，為肇事次因；A車路口違規停車，妨礙交通，同為肇
      事次因等節，是本院審酌兩造上開過失情形，認應由原告
      負擔60%之過失責任，訴外人李淵溪及被告共同負擔40%之
      過失責任，則原告可請求賠償之金額，經減少後應為287,
      509元【計算式：718,772元×40%＝287,509元；元以下4捨5
      入）】。
（五）又按數人共同不法侵害他人之權利者，連帶負損害賠償責
      任；因連帶債務人中之一人為清償、代物清償、提存、抵
      銷或混同而債務消滅者，他債務人亦同免其責任，民法第
      185條第1項前段、第274條定有明文。保險人依強制汽車
      責任保險法規定所為之保險給付，視為被保險人損害賠償
      金額之一部分；被保險人受賠償請求時，得扣除之，強制
      汽車責任保險法第32條定有明文。查被告及訴外人李淵溪
      同為本件車禍之肇事次因，已如前述，則其等對於原告依
      法即應負連帶賠償責任，而原告因本件車禍之發生，已受
      領訴外人李淵溪之賠償1,000,000元及汽車責任保險金理
      賠887,593元乙節，業經原告自陳在卷，並有富邦產物保
      險股份有限公司109年11月5日富保業字第1090002885號函
      檢附理賠資料1份附卷可參（見本院卷第348、357至365頁
      ），依上開規定，自應予以扣除，然上開給付金額已高於
      原告本得請求被告賠償之金額，是原告自不得再請求被告
      賠償。
四、綜上所述，原告所領取之保險理賠金額及訴外人李淵溪賠償
    金額已高於其本得請求被告賠償之金額，原告所受損害已獲
    得填補，自不得再向被告請求賠償，是其依侵權行為之法律
    關係，請求被告給付3,051,444元，及自起訴狀繕本送達翌
    日起至清償日止，按週年利率百分之5計算之利息，即無理
    由，應予駁回。
五、又本件事證已臻明確，兩造其餘攻擊防禦方法及舉證，與本
    判決結果不生影響，自無另逐一論列之必要，併予敘明。
六、末按訴訟費用由敗訴之當事人負擔，民事訴訟法第78條定有
    明文，爰依職權諭知如主文第2項所示。
據上論結，本件原告之訴為無理由，依民事訴訟法第78條，判決
如主文。
中　　華　　民　　國   109    年    12    月    15    日
                  民事第二庭  法  官  王參和
以上正本係照原本作成。
如對本判決上訴，須於判決送達後20日內向本院提出上訴狀。如
委任律師提起上訴者，應一併繳納上訴審裁判費。
中　　華　　民　　國　　109 　年　　12　　月　　16　　日
                              書記官  程伊妝　　　　　　
附表一：
編號 看診日期 看診科別   金  額 （新臺幣） 備註 1 106年5月4日 急診/一般外科 790元 成大醫院 2 106年5月4日～ 106年5月8日 住院/骨科 71,187元  3 106年5月18日 骨科治療及石膏門診 404元  4 106年5月26日 脊椎外科門診 716元  5 106年6月6日 骨科 570元  6 106年6月15日 骨科治療及石膏門診 612元  7 106年6月27日 骨科 612元  8 106年8月22日 脊椎側彎門診 570元  9 106年9月19日 脊椎側彎門診 720元  10 106年10月31日 證明書費 280元  11 106年11月21日 骨科 890元  12 106年11月24日 脊椎外科門診 450元  13  放射線診斷 200元  14 106年12月4日 脊椎外科門診 590元  15 106年12月18日～106年12月26日 住院 51,884元  16 107年1月4日 脊椎外科門診 950元  17 107年1月8日 職業環境醫學科 570元  18 107年1月10日 工作強化與職業重建諮詢診 150元  19 107年1月22日 職業環境醫學科 150元  20 107年2月1日 脊椎外科門診 570元  21 107年3月29日 脊椎外科門診 570元  22  證明書費 80元  23 107年5月31日 脊椎外科門診 570元  24 107年7月6日 脊椎外科門診 740元  25 107年7月26日 脊椎外科門診 350元  26  放射線診斷 200元  27 107年8月23日 脊椎外科門診 860元  28 107年8月28日 鑑定診 850元  29 107年9月20日 脊椎外科門診 630元  30 107年10月4日 脊椎外科門診 800元  31 107年10月29日 脊椎外科門診 740元  32 107年11月7日 骨科/證明書費 350元  33 107年11月12日 脊椎外科門診 790元  34 106年9月30日 神經外科 490元 新樓醫院 35 106年10月2日 復健科 340元  36 106年10月11日 復健科 50元  37 106年10月13日 復健科 50元  38 106年10月24日 復健科 50元  39 106年10月25日 復健科 50元  40 106年10月26日 復健科 50元  41 106年11月16日 復健科 50元  42 106年12月29日 下背部和骨盆未明示開放性傷口 150元 仁佑骨外科診所 43 106年6月17日～ 107年7月23日  1,250元  

附表二：
編號 日期   金  額 （新臺幣） 備註  1 106年5月4日 200元  2 106年5月8日 210元、210元  3 106年5月18日 200元、200元  4 106年5月26日 210元、200元  5 106年6月6日 210元、200元  6 106年6月15日 210元、215元  7 106年6月17日 360元 仁佑骨外科診所 8 106年6月27日 210元、210元  9 106年8月22日 420元  10 106年9月19日 200元、200元  11 106年9月30日 380元 新樓醫院 12 109年10月2日 180元、200元 新樓醫院 13 109年10月11日 380元 新樓醫院 14 106年10月13日 360元 新樓醫院 15 106年10月24日 370元 新樓醫院 16 106年10月25日 380元 新樓醫院 17 106年10月26日 180元、185元 新樓醫院 18 106年10月31日 180元、180元 新樓醫院   420元 成大醫院 19 106年11月4日 150元、150元 仁佑骨外科診所 20 106年11月16日 175元、195元 新樓醫院 21 106年11月21日 210元、210元 成大醫院 22 106年11月24日 210元、210元 成大醫院 23 106年12月4日 200元 成大醫院 24 106年12月26日 210元  25 107年1月4日 210元、210元  26 107年1月8日 210元、200元  27 107年1月10日 200元、210元 成大醫院 28 107年1月22日 420元 成大醫院 29 107年2月1日 210元、210元 成大醫院 30 107年3月29日 210元、220元 成大醫院 31 107年5月31日 420元 成大醫院 32 107年7月6日 420元 成大醫院 33 107年7月23日 420元 成大醫院